【裁判字號】    99,裁,526
【裁判日期】    990311
【裁判案由】    土地徵收補償費
【裁判全文】
最  高  行  政  法  院  裁  定
                                       99年度裁字第526號
上  訴  人  甲○○○
訴訟代理人  許麗紅  律師
被 上訴 人  臺北縣政府
代  表  人  乙○○
上列當事人間土地徵收補償費事件，上訴人對於中華民國98年12
月3日臺北高等行政法院98年度訴字第1457號判決，提起上訴，
本院裁定如下：
    主  文
上訴駁回。
上訴審訴訟費用由上訴人負擔。
    理  由
一、按對於高等行政法院判決之上訴，非以其違背法令為理由，
    不得為之，行政訴訟法第242條定有明文。依同法第243條第
    1項規定，判決不適用法規或適用不當者，為違背法令；而
    判決有同條第2項所列各款情形之一者，為當然違背法令。
    是當事人對於高等行政法院判決上訴，如依行政訴訟法第24
    3條第1項規定，以高等行政法院判決有不適用法規或適用不
    當為理由時，其上訴狀或理由書應有具體之指摘，並揭示該
    法規之條項或其內容；若係成文法以外之法則，應揭示該法
    則之旨趣，倘為司法院解釋或本院之判例，則應揭示該判解
    之字號或其內容。如以行政訴訟法第243條第2項所列各款情
    形為理由時，其上訴狀或理由書，應揭示合於該條項各款之
    事實。上訴狀或理由書如未依此項方法表明者，即難認為已
    對高等行政法院判決之違背法令有具體之指摘，其上訴自難
    認為合法。
二、本件原判決以：按「市、縣地政機關於接到中央地政機關通
    知核准徵收土地案時，應即公告，並通知原土地所有權人及
    他項權利人。」；「被徵收土地之所有權已經登記完畢者，
    其所有權或他項權利…，以公告之日土地登記簿所記載為準
    。」；「依土地法第227條所為通知，應照左列之規定：一
    、被徵收土地已登記者，依照登記總簿所載之土地所有權人
    及他項權利人之姓名住所，以書面通知。…」，行為時土地
    法第227條第1項、第228條及其施行法第56條第1款所明定。
    又行為時土地法第237條規定：「市、縣地政機關發給補償
    地價及補償費，有左列情形之一時，得將款額提存之：(一)應
    受補償人拒絕受領或不能受領者。(二)應受補償人所在不明者
    。依前項第二款規定辦理提存時，應以土地登記簿記載之土
    地所有權人及他項權利人之姓名、住址為準。」。經查本件
    需用土地人新店市公所辦理新店市○○○道路（碧潭路）開闢
    工程，奉原臺灣省政府核准徵收，經被上訴人民國78年4月2
    4日公告徵收臺北縣新店市○○段大坪頂小段35-1等11筆土
    地，上訴人未領取補償費，相關通知文件依登記簿所載住址
    （臺北縣新店市○○路28-4號）寄送，因前揭地址已改編無
    法投遞而遭退回，被上訴人遂於79年11月20日將補償費提存
    於臺灣板橋地方法院提存所待領。臺灣板橋地方法院提存所
    另就上訴人登記簿所載之另一住址向臺北縣新店市戶政事務
    所函查未果，遂依法辦理公示送達公告，嗣提存期限將屆滿
    前，臺灣板橋地方法院提存所再次辦理查址，並於88年7月
    17日將提存通知書寄送於臺北縣新店市戶政事務所回復之當
    時上訴人最新之戶籍所在地（臺北縣板橋市○○里○○鄰○○
    街16巷20號之4），因招領逾期採寄存送達之方式，將文書
    寄存於板橋派出所待領，時至90年1月16日因提存屆滿10年
    未領取乃解繳國庫，於法並無不合，被上訴人應給付之系爭
    徵收補償費，因上訴人受領遲延，業經被上訴人依法提存而
    生清償之效力，被上訴人並無再為給付之義務；且因上訴人
    逾期未領取，系爭徵收補償費亦已依法解繳國庫。是以上訴
    人再請求被上訴人給付系爭徵收補償費及法定遲延利息云云
    ，於法未合，不應准許，因而駁回上訴人之訴。上訴人不服
    ，對於高等行政法院判決上訴，主張：被上訴人未查上訴人
    之戶籍資料，率以上訴人之舊址而為徵收補償費之通知並辦
    理提存，本件徵收補償費通知既不合法，則提存即屬不合法
    而不發生清償提存之效力，原判決以被上訴人公告徵收系爭
    土地，上訴人未領取補償費，相關通知文件被上訴人依土地
    登記簿所載住址寄送，符合土地法相關規定而無不法，惟按
    提存法第10條、提存法施行細則第12條之規定，被上訴人於
    查無上訴人真正住所而無法送達時，應先查明上訴人之新住
    所，若僅無法送達即逕為公示送達，顯侵害人民權利甚鉅，
    原判決認事用法顯有不周。又被上訴人始終未依法將領取徵
    收補償費之通知送達於上訴人，尚應依民法第97條規定之程
    序辦理始為正確，故本件辦理提存之條件尚未發生，依法應
    不得辦理提存，原判決認提存合法，顯有適用法規不當之違
    法等語。經核其上訴理由，係就原審取捨證據、認定事實之
    職權行使，指摘其為不當，並就原審已論斷者，泛言未論斷
    ，或就原審所為論斷，泛言其論斷矛盾，而非具體說明其有
    何不適用法規或適用法規不當之情形，並揭示該法規之條項
    或其內容，及合於行政訴訟法第243條第2項所列各款之事實
    ，難認對該判決之如何違背法令已有具體之指摘。依首開規
    定及說明，應認其上訴為不合法。
三、據上論結，本件上訴為不合法。依行政訴訟法第249條第1項
    前段、第104條、民事訴訟法第95條、第78條，裁定如主文
    。
中    華    民    國    99    年    3     月    11    日
                    最高行政法院第二庭
                        審判長法官  鍾  耀  光
                              法官  林  文  舟
                              法官  王  碧  芳
                              法官  黃  淑  玲
                              法官  鄭  小  康
以  上  正  本  證  明  與  原  本  無  異
中    華    民    國    99    年    3     月    12    日
                              書記官  黃  淑  櫻


司法院資訊處製作；財團法人民間司法改革基金會備份。
